【裁判字號】    90,易,661
【裁判日期】    900911
【裁判案由】    侵占等
【裁判全文】
臺灣臺北地方法院刑事判決                            九十年度易字第六六一號
    公  訴  人  臺灣臺北地方法院檢察署檢察官
    被      告  辛○○
    選任辯護人  馮志剛
右列被告因侵占等案件，經檢察官提起公訴（八十九年度偵字第一五六○號），本院
判決如左：
    主  文
辛○○無罪。
    理  由
一、公訴意旨略以：被告辛○○係臺北市○○○路○段一三一巷三號告訴人美商歐萊
    禮股份有限公司臺灣分公司之經理，負責綜理該公司之各項業務，竟意圖為自己
    不法之所有，基於概括之犯意，連續於民國八十七年至八十八年八月四日任職期
    間，假籍支付翻譯費名義，向告訴人詐領款項供自己花用，其中以支付譯者己○○部分詐領新臺幣（下同）七十萬元，並侵占如附表一所示之手稿，以支付譯者
    甲○部分詐領一百二十二萬元，侵占如附表二所示之手稿，以支付譯者丁○○部
    分詐領十五萬元，侵占如附表三所示之手稿，以支付譯者黃秀如部分詐領四萬元
    ，侵占如附表四所示之手稿，復於八十八年四月至七月，利用告訴人委託元藝廣
    告印刷有限公司印刷時，以實際承作費加一成，向該承作廠商收取回扣，計收取
    回扣約十八萬餘元，因認被告涉有刑法第三百四十二條第一項、第三百三十九條
    第一項、第三百三十六條第二項之罪嫌。
二、按犯罪事實應依證據認定之，無證據不得推定其犯罪事實，又不能證明被告犯罪
    者，應諭知無罪之判決，刑事訴訟法第一百五十四條第一項、第三百零一條第一
    項分別定有明文。又刑事訴訟法上所謂認定犯罪事實之證據，係指足以認定被告
    確有犯罪行為之積極證據而言（最高法院二十九年上字第三一○五號判例參照）
    。事實之認定，應憑證據，如未能發現相當證據，或證據不足以證明，自不能以
    推測或擬制之方法，為裁判基礎（最高法院四十年臺上字第八六號判例參照）。
    另按認定犯罪事實，所憑之證據，雖不以直接證據為限，間接證據亦包括在內，
    然無論直接或間接證據，其為訴訟上之證明，須於通常一般之人均不致於有所懷
    疑，而得確信其為真實之程度者，始得據之為有罪之認定，倘其證明尚未達到此
    一程度，而有合理性懷疑之存在時，即無從為有罪之認定，此亦有最高法院七十
    六年臺上字第四九八六號判例可資參照。又告訴人之告訴，係以使被告受刑事訴
    追為目的，是其陳述是否與事實相符，仍應調查其他證據以資審認（最高法院五
    十二年臺上字第一三○○號判例意旨參照）。
三、公訴人認被告有上開犯行，無非以右揭事實業經告訴人指陳綦詳，並經證人壬○○、己○○、鄭珊珊、戊○○等證明屬實，為其論據。惟訊據被告固供承於右揭
    時地擔任告訴人公司之經理乙職、請領己○○、甲○、丁○○之翻譯費等情不諱
    ，惟堅決否認涉有上開犯行，辯稱：（一）有關譯者黃秀如部分，告訴人於八十
    九年三月三十日補充告訴理由狀中載明此部分已無疑義，並於同年四月二十四日
    偵查中亦供稱此部分無誤。（二）譯者甲○、丁○○均證稱：確有翻譯，且將譯
    稿交付，並領取翻譯費。（三）有些譯者不方便自己領錢而委託他人代領，譯者
    己○○曾切結表示Perl Cookbook（下）負責校稿，並留有底稿，領取校稿費六
    萬元，並於同年三月三十日、四月二十四日作證表示代實際譯者郭翠瓊領取翻譯
    費，並有郭翠瓊出具之證明書為證。（三）壬○○對於回扣之交付方式、時間、
    地點、確實金額均無法明確供述，且由被告所提出之錄音帶及譯文足以證明壬○○為偽證。（四）告訴人庭呈之光碟片，其內容均遭刪除修改等語。
四、經查：
（一）美商歐萊禮股份有限公司係依美國法律成立之法人，於八十七年七月三十日在
      臺灣地區設立臺灣分公司，公司所在地設於臺北市○○○路○段一三一巷三號
      ，由被告擔任分公司經理人，綜理公司之各項業務，於八十八年八月四日離職
      ，被告於如附表五所示之期間，以如附表五所示之譯者翻譯如附表五所示之英
      文書籍，而向告訴人請領如附表五所示之翻譯費，經告訴人如數給付（其書名
      、譯者、翻譯費總額、扣除所得稅後之實付金額、付款日期、每次付款金額、
      支付方式如附表五所示。公訴人所引用之附表係告訴人於八十八年十二月三日
      提起告訴之初所提出之附表《見八十八年度他字第三○一一號偵查卷『下稱偵
      查卷第一冊』第一至十、四十四至四十六、四十八頁之告訴狀》，然於偵查程
      序中，告訴人於八十九年八月三十日具狀修正《見八十九年度偵字第一五六○
      號偵查卷『下稱偵查卷第二冊』第三十六至四十五頁之補充告訴理由狀》，公
      訴人疏未注意，顯有違誤），此有營利事業登記證、公司執照、己○○致被告
      之電子郵件、己○○出具之切結書、甲○之回函（見偵查卷第一冊第十一至十
      二、二十四至二十六、三十五頁）、翻譯費收取彙總表、翻譯費收據、存摺、
      翻譯合約、支票（見本院卷第一冊第五十至六十八頁）在卷可稽，並經證人己○○（見偵查卷第二冊第三十四頁反面、一二三頁反面至一二四頁之訊問筆錄
      ）、丁○○（見偵查卷第二冊第一二四頁之訊問筆錄，本院卷第二冊第一○一
      至一○八頁之訊問筆錄）、甲○（見本院卷第二冊第一三三至一四○頁之訊問
      筆錄）、鄭珊珊（見偵查卷第二冊第七十六頁反面至七十七頁之訊問筆錄）證
      述屬實，復為告訴人及被告所不爭執。
（二）被訴詐領翻譯費部分：
    １、如附表五編號１至４號所示之英文書籍：
    （１）查己○○曾負責校對英文書籍「Perl Cookbook 下冊」之譯稿而領取校稿
          費六萬元，並受被告之託，於如附表五編號１至４號所示之時間，代為領
          取如附表五編號１至４號所示之翻譯費，嗣將翻譯費交予被告，此有林偉
          豪致被告之電子郵件、己○○出具之切結書（見偵查卷第一冊第二十四至
          二十六頁）、翻譯費收據、存摺（見本院卷第一冊第五十一至五十九頁）
          在卷可稽，並經證人己○○證述明確（見偵查卷第二冊第三十四頁反面、
          一二三頁反面至一二四頁之訊問筆錄）。
    （２）次查如附表五編號１至４號所示之英文書籍係由被告委請香港人郭翠瓊翻
          譯，翻譯費共計美金二萬元，被告分別於八十八年四月、七月分別支付美
          金七千元、一萬三千元予郭翠瓊，此有郭翠瓊所出具之證明書可稽（見偵
          查卷第二冊第一二六頁），佐以證人戊○○於偵查中證稱：Running Unix
          （即如附表五編號４號所示）的譯稿是公司之前的譯者已翻譯好的，公司
          把譯稿買來，後我接手這書編輯工作時，韓先生交給我原文書第三版新的
          稿子，我再把新增、舊的部分補譯編輯等語（見偵查卷第二冊第一三七頁
          反面之訊問筆錄，本院卷第一冊第一二六至一二七、一二九頁之訊問筆錄
          ），且告訴代理人亦自承如附表五編號４號所示之英文書籍係指由被告所
          交付之中文版第二版等語（見本院卷第一冊第一三○至一三一頁之訊問筆
          錄），足見被告確曾委請郭翠瓊翻譯。
    （３）綜上，被告委請郭翠瓊翻譯如附表五編號１至４號所示之英文書籍，因郭
          翠瓊不便具名，始請己○○代為領取翻譯費。
    ２、如附表五編號５至號所示之英文書籍：
        查被告委請甲○翻譯如附表五編號５至號所示之英文書籍，並於交付譯稿
        後領取如附表五編號５至號所示之翻譯費，此經證人甲○結證明確（見本
        院卷第二冊第一三三至一四○頁之訊問筆錄），並有翻譯費收據、翻譯合約
        、支票（見本院卷第一冊第六十至六十七頁）在卷可稽。故被告並無任何不
        法所有意圖，亦未施用任何詐術。至證人甲○雖就翻譯內容未能明確陳述，
        然事隔二、三年之久，以證人翻譯數量之多，其對內容記憶不清，亦與常情
        相符，其證言要屬可信。
    ３、如附表五編號號所示之英文書籍：
        查被告委請丁○○翻譯如附表五編號號所示之英文書籍，並於交付譯稿後
        領取如附表五編號號所示之翻譯費，此經證人丁○○證述綦詳（見偵查卷
        第二冊第一二四頁之訊問筆錄，本院卷第二冊第一○一至一○八頁之訊問筆
        錄），並有支票（見本院卷第一冊第六十八頁）在卷可稽。益見被告並無任
        何施用詐術之行為。至證人丁○○固未能具體描述翻譯之內容，惟其翻譯時
     間迄今業已三年，要求從事翻譯原文電腦圖書之證人確認章節內容，顯屬過
        苛。
    ４、黃秀如部分：
        查黃秀如經被告之安排，向告訴人收取諮詢費，而於八十八年七月二十八日
        領取諮詢費四萬元，經扣除所得稅後，實領三萬六千元，此有翻譯費收據在
        卷可按（見偵查卷第一冊第三十八頁），並經告訴人查證屬實（見偵查卷第
        二冊第三十七頁之補充告訴理由狀、第一二四頁反面之訊問筆錄）。是以此
        部分費用既無疑義，被告即無詐欺取財之犯行可言，公訴人所認，顯有未洽
        。
    ５、至證人乙○○雖證稱於被告離職後，始由其他編輯交付譯稿，再由其負責編
        輯，譯者為蔣大偉、趙昆源、謝佳良、戊○○、詹韋佐、李果益、呂維毅、
        癸○○、歐芳吉、陳志昌、林逸文等語（見本院卷第一冊第一一八至一二一
        頁之訊問筆錄），然證人乙○○亦稱：每本書均有專門之編輯人員，編輯人
        員會告訴我該書翻譯的人為誰，我也是聽別人說的，實際上我不知道是由誰
        翻譯該書籍等語（見本院卷第一冊第一二一頁之訊問筆錄），其證言自不足
        以認定實際翻譯者為蔣大偉等人。而證人丙○○證稱：不記得譯者，且譯稿
        均由編輯所交付等語（見本院卷第一冊第一二二至一二五頁之訊問筆錄），
        亦無從認定譯者為何人。
    ６、證人癸○○證稱：並未與被告辦理交接手續，其於八十八年八月十五日就任
        後開始使用原先由被告使用之電腦，當時並無己○○、甲○、丁○○之譯稿
        等語（見本院卷第二冊第十五頁之訊問筆錄）。然在複製被告電腦檔案之前
        ，告訴人之三位美方人員與庚○○均曾使用該部電腦，此經證人庚○○結證
        屬實（見本院卷第二冊第十五至二十五頁之訊問筆錄），則於證人癸○○使
        用電腦之際，其內檔案已非被告離職時之狀態，證人癸○○接任時之所見即
        不得作為證據。
    ７、公訴人於本院審理時提出光碟片（外放證物袋）及光碟目錄（見本院卷第一
        冊第一三八至一五一頁）為證，惟此為被告所否認，辯稱：美國總公司人員
        於八十八年八月二日即開始使用被告之電腦，於四日後始將電腦檔案拷貝，
        且並非所有檔案均有儲存，況其內容均遭刪除修改等語。查告訴人於儲存被
        告電腦檔案之際，並未通知被告到場，此為告訴代理人所自陳（見本院卷第
        一冊第九十二頁之訊問筆錄），且當時係由美方人員整理電腦資料，再請庚○○拷貝其中部分資料，此經證人庚○○結證明確（見本院卷第二冊第十五
        至二十五頁之訊問筆錄）。是故，此光碟片之採證過程顯有瑕疵，無從以之
        認定被告有何犯行。
    ８、綜上所述，被告並無不法所有意圖及施用詐術致告訴人陷於錯誤之行為。至
        起訴書所載被告涉有侵占罪嫌部分，然告訴代理人於本院審理時表明：我們
        從未認為被告有業務侵占翻譯手稿等語（見本院卷第一冊第一三一頁之訊問
        筆錄），而公訴人亦表明被告之犯罪事實應僅有詐欺取財、背信罪嫌（見本
        院卷第二冊第二十五頁之訊問筆錄），亦查無任何證據證明被告有何侵占行
        為。
（三）被訴收取回扣部分：
      證人壬○○固證稱：被告曾向其收取回扣等語（見偵查卷第二冊第七十五頁反
      面至七十六、一三八頁之訊問筆錄，本院卷第二冊第一四○至一五六頁之訊問
      筆錄），惟證人就交付款項之次數、數額等重要事項均無法確定，且證人曾於
      八十九年一月下旬向被告表明應告訴人之要求而作偽證（見偵查卷第二冊第一
      二九至一三一、一八一頁之錄音帶及譯文），且證人丁○○證稱：八十九年一
      月間聚會時，壬○○表示為作生意，所以幫告訴人講話等語（見本院卷第二冊
      第一○八至一一○頁之訊問筆錄），從而，證人壬○○之證述顯有疑義。至證
      人壬○○所提出之印刷價格明細（見偵查卷第二冊第八十至一一五頁），充其
      量僅能證明其印刷單價，無以證明被告有何提高印刷報價之背信行為。
（四）綜上所述，被告所辯，堪以採信。此外，復查無其他積極證據足資證明被告涉
      有何詐欺取財、業務侵占及背信之犯行，不能證明被告犯罪，自應為被告無罪
      判決之諭知。
據上論斷，應依刑事訴訟法第三百零一條第一項前段，判決如主文。
本案經檢察官陳佳秀到庭執行職務
中      華      民      國    九十      年      九      月     十一     日
                                      臺灣臺北地方法院刑事第一庭
                                          法  官
右正本證明與原本無異。
如不服本判決，應於判決送達後十日內，向本院提出上訴狀。
告訴人或被害人如不服本判決，應具備理由，請求檢察官於上訴期間內上訴。
                                          書記官
中    華    民    國      八十        年              月              日


司法院資訊處製作；財團法人民間司法改革基金會備份。
